臺灣宜蘭地方法院刑事判決　　　　　　　 96年度易字第158號
公　訴　人　臺灣宜蘭地方法院檢察署檢察官
被　　　告　乙○○
上列被告因詐欺案件，經檢察官提起公訴（96年度偵字第769號
），經本院裁定進行簡式審判程序，爰不經通常審判程序判決如
下：
    主  文
乙○○意圖為自己不法之所有，以詐術使人將本人之物交付，累
犯，處有期徒刑伍月，如易科罰金，以銀元佰元即新台幣玖佰
元折算壹日。
    事  實
一、乙○○前因竊盜案件，經本院於民國88年7月28日，以88年
    度訴第10號刑事判決判處有期徒刑1年8月確定，於89年7月1
    日縮刑期滿執行完畢出監；復因竊盜案件，經本院於92年1
    月16日，以91年度易字第387號刑事判決判處有期徒刑8月確
    定，於93年2月24日縮刑期滿執行完畢出監。詎其仍不知悛
    悔，明知其並無資力，亦無給付之意思，仍意圖為自己不法
    之所有，於94年8月9日，透過宜蘭縣羅東鎮○○路124號「
    慶昌機車行」，向駿輝國際企業有限公司（下稱駿輝公司）
    ，佯以分期付款買賣之方式，購買車牌號碼XE6-671號機車
    ，依約定乙○○應自94年9月10日起，分24期（月）繳納購
    車款，每期繳納新台幣2,661元，乙○○並先繳交第1期款，
    使駿輝公司陷於錯誤，認乙○○有履約之意，而交付機車後
    ，惟乙○○旋於不到1個月內，將上開機車出售予宜蘭縣羅
    東鎮某機車行，且拒不依約繳款。
二、案經駿輝公司訴請臺灣宜蘭地方法院檢察署檢察官偵查起訴
    。
    理　由
一、被告乙○○對於上揭犯行，於偵查中及本院審理時均坦承不
    諱，核與駿輝國際企業有限公司之告訴代理人蔡雅宇、甲○
    ○於偵查中之指述相符，且有分期付款申請書暨約定書1份
    、機器腳踏車新領牌照登記書1紙、車號查詢重型機車車籍1
    紙在卷可稽。是本件事證已臻明確，被告犯行洵堪認定，應
    予依法論科。
二、被告行為後，刑法業於94年2月2日修正公布，於95年7月1日
    施行。依修正後之刑法第2條第1項規定「行為後法律有變更
    者，適用行為時之法律。但行為後之法律有利於行為人者，
    適用最有利於行為人之法律」。該條係規範行為後法律變更
    所生新舊法比較適用之準據法，其本身無關行為可罰性要件
    之變更，是於刑法修正施行後，應適用該條之規定，為「從
    舊從新」之比較。又該條所稱「法律有變更」，指行為時與
    裁判時之刑罰法律，關於刑罰權規範事項（特別指刑罰權形
    成規範、成罪規範、科刑規範）互有不同內容之規範而言。
    再於比較時應就罪刑有關之共犯、未遂犯、想像競合犯、牽
    連犯、連續犯、結合犯以及累犯加重、自首減輕暨其他法定
    加減原因（如身分加減）與加減比例等一切情形，本於統一
    性及整體性原則，綜其全部罪刑之結果而為比較。本件關於
    新舊法比較適用之說明如下：
  (一)本件被告行為時之刑法第339條第1項定有罰金刑，罰金刑之
    下限，依修正前刑法第33條第5款規定：「主刑之種類如左
    ：五、罰金，一元以上。」換算成新台幣為3元，修正後刑
    法第33第5款規定為：「主刑之種類如下：五、罰金，新台
    幣1,000元以上，以百元計算之。」是依修正後刑法第33條
    第5款規定，就罰金刑之下限有所提高，經比較結果，新法
    之規定並未較有利於被告。
　(二)依修正前刑法第41條第1項前段及罰金罰鍰提高標準條例第2
  　條之規定，易科罰金之折算標準，應以銀元3百元折算一日
    ，經換算為新台幣後，應以新台幣9百元折算為一日，惟修
    正後刑法第41條第1項前段則規定「犯最重本刑為五年以下
    有期徒刑以下之刑之罪，而受六個月以下有期徒刑或拘役之
    宣告者，得以新台幣一千元、二千元或三千元折算一日，易
    科罰金。」，是比較新舊法之結果，新法並非較有利於被告
    。
  (三)被告於行為時之刑法第47條規定：「受有期徒刑之執行完畢
    ，或受無期徒刑或有期徒刑一部之執行而赦免後，五年以內
    再犯有期徒刑以上之罪者，為累犯，加重本刑至二分之一。
    」惟95年7月1日修正公布施行之刑法第47條第1項則規定：
    「受徒刑之執行完畢，或一部之執行而赦免後，五年以內故
    意再犯有期徒刑以上之罪者，為累犯，加重本刑至二分之一
    。」即新法修正為過失犯無累犯之適用。惟被告所為本案犯
    行為故意犯，比較修正前後之規定，修正後之規定並非較有
    利於被告。
　(四)本件綜合上揭新舊刑法比較之結果，並本於統一性及整體性
  　原則，新修正之刑法並未較有利於被告，爰一體適用修正前
    之刑法。
三、核被告所為，係犯刑法第339條第1項之詐欺取財罪。被告曾
    因竊盜案件，經本院以91年度易字第387號刑事判決判處有
    期徒刑8月確定，於93年2月24日縮刑期滿執行完畢，有臺灣
    高等法院被告前案紀錄表1份在卷足憑，其於5年內再犯本件
    有期徒刑以上之本罪，核屬累犯，依修正前刑法第47條規定
    加重其刑。爰審酌被告年輕力壯、四肢健全，不思努力工作
    賺取所需，反以詐欺手段侵害被害人財產權，惟於犯罪後尚
    能坦承犯行，頗知悔悟之態度等一切情狀，量處如主文所示
    之刑，並依修正前刑法第41條第1項前段規定，諭知易科罰
    金之折算標準，以示懲儆。
據上論斷，應依刑事訴訟法第273條之1第1項、第299條第1項前
段，刑法第2條第1項前段、第339條第1項、修正前刑法第47條、
第41條第1項前段，刑法施行法第1條之1，修正前罰金罰鍰提高
標準條例第2條，現行法規所定貨幣單位折算新臺幣條例第2條，
判決如主文。
本案經檢察官吳廣莉到庭執行職務
中　　華　　民　　國　　96　　年　　6 　　月　　22　　日
               　 刑事第四庭  法  官  辜漢忠
以上正本證明與原本無異。
如不服本判決應於收受本判決後10日內向本院提出上訴書狀，其
未敘述上訴理由者，並得於提起上訴後10日內向本院補提理由書
狀(均須按他造當事人之人數附繕本)「切勿逕送上級法院」。
                              書記官  許麗汝
中　　華　　民　　國　　96　　年　　6 　　月　　22　　日
附錄本案論罪科刑法條
刑法第339條第1項
意圖為自己或第三人不法之所有，以詐術使人將本人或第三人之
物交付者，處五年以下有期徒刑、拘役或科或併科一千元以下罰
金。
